【裁判字號】    92,交抗,583
【裁判日期】    920612
【裁判案由】    違反道路交通管理處罰條例
【裁判全文】
臺灣高等法院交通事件裁定                        九十二年度交抗字第五八三號
    抗  告  人
    即受處分人  鳳岐交通企業有限公司
    代  表  人  乙○○
    代  理  人  甲○○
右抗告人因違反道路交通管理處罰條例案件，不服臺灣臺北地方法院九十二年度交聲
字第五五五號，中華民國九十二年五月十六日所為裁定（原處分案號：台北市交通事
件裁決所九十二年四月二十三日北市裁三字第裁二二—ＡＢＹ八八八二０五號），提
起抗告，本院裁定如左：
    主  文
抗告駁回。
    理  由
一、按受處分人不服道路交通管理處罰條例第八條主管機關所為之處罰者，固得依同
    條例第八十七條第一項規定，於收到裁決書之翌日起二十日內，向管轄地方法院
    聲明異議；惟於訴訟上得為聲明異議之主體者，乃限於該條例第八條之主管機關
    所處罰之受處分人，如非為受處分人聲明異議，即難認其異議合於法律上之程式
    。
二、原裁定以：本件受處分人鳳岐交通企業有限公司所有之車號二Ｄ─四七八號營業
    小客車於民國九十二年三月二十一日下午二十一時五十二分許，在台北市○○○
    路○段六十六號前公共汽車招呼站十公尺內違規臨停，經台北市政府警察局中正
    第一分局（下稱舉發機關）執勤員警鄭東岳攔停，汽車駕駛人（即甲○○）未聽
    從員警指示停車受檢反逕行駛離現場，執勤員警乃登記車號，經查證勤務指揮中
    心電腦車籍資料核對無誤後，以受處分人所有之車輛有違反前揭道路交通管理處
    罰條例第五十六條第一項第一款及第六十條第一項規定之行為掣發台北市政府警
    察局九十二年三月二十一日北市警交大字第ＡＢＹ八八八二０五號舉發違反道路
    交通管理事件通知單予以舉發，嗣異議人於應到案日期前向原處分機關提出申訴
    ，經原處分機關請舉發機關調查結果，仍認受處分人有前開違規行為，原處分機
    關乃依前揭道路交通管理處罰條例第五十六條第一項第一款、第六十條第一項及
    違反道路交通管理事件統一裁罰基準表等規定，於九十二年四月二十三日以北市
    裁三字第裁二二—ＡＢＹ八八八二０五號裁決書各從輕裁處受處分人六百元、三
    千元共三千六百元罰鍰。本件原處分機關於九十二年四月二十三日以北市裁三字
    第裁二二—ＡＢＹ八八八二０五號裁決書裁決對象之受處分人為上開車號二Ｄ─
    四七八號營業小客車之登記名義人鳳岐交通企業有限公司，而本件九十二年四月
    二十三日聲明異議狀上雖第一頁稱謂欄記載異議人為鳳岐交通企業有限公司，惟
    具狀人及撰狀人均記載為甲○○，且遍詳全卷並無鳳岐交通企業有限公司委任甲
    ○○之委任狀，顯見本件異議人為甲○○個人，並非受處分人鳳岐交通企業有限
    公司。縱異議人為行為人，然逕行舉發違反道路交通管理事件，經汽車所有人依
    通知單之應到案日期前到案，並告知違規駕駛人姓名、
    ，處罰機關應即另行通知違規駕駛人到案依法處理；逾應到案日期，處罰機關應
    依道路交通管理處罰條例第八十五條第三項「本條例關於車輛駕駛人之處罰，如
    應歸責於車輛所有人者，處罰車輛所有人。」規定，對車輛所有人加以處罰，違
    反道路交通管理事件統一裁罰標準及處理細則第二十四條定有明文，易言之，本
    件舉發機關並非當場對該部汽車攔停，而係依違反道路交通管理處罰條例第七條
    之二第一項第四款、第六款：汽車違反道路交通管理事件不服指揮稽查而逃逸，
    當場不能或不宜攔截製單舉發者，及以科學儀器取得違規證據資料（如照相機或
    測速器）足資認定其違規事實者，得逕行舉發之規定，舉發機關依同條第二項規
    定對汽車所有人逕行掣單舉發，而如經舉發之汽車所有人在舉發通知單上所載之
    應到案日期前到案，並告知處罰機關該名駕駛該部汽車之汽車違規駕駛人姓名、
    規駕駛人，如被舉發之汽車所有人未於應到案日期前到案或雖於應到案日期前到
    案，而未告知處罰機關實際之違規駕駛人者，處罰機關始依道路交通管理處罰條
    例第八十五條第三項「本條例關於車輛駕駛人之處罰，如應歸責於車輛所有人者
    ，處罰車輛所有人。」規定，對車輛所有人加以處罰。是本件異議人甲○○於九
    十二年四月二日向原處分機關申訴：目前執法單位在舉發違規事實時，均有提供
    違規事實之現場照片及當事人簽名以供確認，如照舉發機關值勤員警之舉發動作
    ，實難叫小老百姓信服等語；但上開被舉發自用小客車所有人未於應到案日期前
    到案告知處罰機關實際之違規駕駛人姓名、
    關未另行通知違規駕駛人到案依法處理，原處分機關以上開自用小客車所有人鳳
    岐交通企業有限公司為前揭裁決之受處分人，得為聲明異議之主體僅限於依道路
    交通管理處罰條例第八條之主管機關所處罰之受處分人即鳳岐交通企業有限公司
    得向本院為聲明異議，而非由異議人甲○○向本院聲明異議，核諸右揭說明，本
    件異議人之聲明異議不合法律上之程式，且無從補正，自應將其異議駁回。經核
    不無不合。
三、查本件受處分人為鳳岐交通企業有限公司，台北市交通事件裁決所九十二年四月
    二十三日北市裁三字第裁二二—ＡＢＹ八八八二０五號違反道路交通管理事件裁
    決書一紙附卷可稽，依法得聲明異議者，自以受處分人為限，若非遭受裁決處罰
    之受處分人，縱與裁決結果有事實上之利害關係，亦不得以自己名義聲明異議，
    否則即屬不合法律上之程式。本件受裁決處罰之受處分人既為鳳岐交通企業有限
    公司，而非抗告人甲○○，則甲○○之聲明異議即非合法，且無從補正，本件原
    審已敘明理由裁定駁回抗告人於原審之異議，要無不合，本件甲○○雖檢附鳳岐
    交通企業有限公司之委任狀代理提起抗告，惟原審裁定之對象為聲明異議之甲○
    ○，並非鳳岐交通企業有限公司，鳳岐交通企業有限公司提起本件抗告（由甲○
    ○代理），自非法之所許，抗告人之抗告為無理由，應予駁回。
四、依道路交通管理處罰條例第八十九條，道路交通案件處理辦法第二十六條，刑事
    訴訟法第四百十二條裁定如主文。
中      華      民      國    九十二    年      六      月     十二     日
                              臺灣高等法院交通法庭
                                  審判長法  官  溫  耀  源
                                        法  官  何  菁  莪
                                        法  官  邱  同  印
右正本證明與原本無異。
不得再抗告。
                                        書記官  莊  昭  樹
中      華      民      國    九十二    年      六      月     十二     日


司法院資訊處製作；財團法人民間司法改革基金會備份。
